臺灣高等法院刑事判決　　　　　　　　　　　　　九十一年度上易字第二四二五號
　　上　訴　人　臺灣臺北地方法院檢察署檢察官
　　被　　　告　甲○○
右上訴人因被告家庭暴力之傷害案件，不服臺灣臺北地方法院九十一年度易字第七三
八號，中華民國九十一年七月二十四日第一審判決（起訴案號：臺灣臺北地方法院檢
察署九十年度調偵字第五三八號），提起上訴，本院判決如左：
    主    文
上訴駁回。
    理    由
一、公訴意旨略以：被告甲○○與告訴人乙○○係夫妻，因家務糾紛致生口角，竟基
    於傷害故意，於民國八十九年六月十七日二十二時許，在台北市○○○路○段二
    三六巷十六號五樓住處發生拉扯進而毆打乙○○，致乙○○右上肢擦傷三公分、
    左肩擦傷三公分及二公分、左上肢擦傷一公分及三乘二公分，因認被告涉有刑法
    第二百七十七條第一項之傷害罪嫌等語。
二、按犯罪事實應依證據認定之，無證據不得推定其犯罪事實；又不能證明被告犯罪
    者，應諭知無罪之判決，刑事訴訟法第一百五十四條、第三百零一條第一項分別
    定有明文，亦即事實之認定應憑證據，如未能發現相當證據，或證據不足以證明
    自不能以推測或擬制之方法，為裁判基礎（最高法院四十年臺上字第八六號判例
    參照），次按認定犯罪事實應憑積極證據，倘積極證據不足以為不利於被告事實
    之認定時，即應為有利被告之認定，更不必有何有利之證據，最高法院三十年上
    字第八一六號著有判例，又所謂「積極證據足以為不利被告事實之認定」，係指
    據為訴訟上證明之全盤證據資料，在客觀上以達於通常一般之人均不致於有所懷
    疑，而得確信被告確曾犯罪之程度；若未達到此一程度，而有合理懷疑之存在時
    ，即無從為被告有罪之確信（最高法院七十六年台上字第四九八六號判例參照）
    。又告訴人之告訴，係使被告受刑事訴追為目的，是其陳述是否與事實相符，仍
    應調查其他證據以資審認，亦有最高法院五十二年台上字第一三００號判例可參
    。
三、本件公訴人認被告甲○○涉犯傷害罪嫌，無非係以告訴人之指述、台北市政府警
    察局大安分局員警工作紀錄簿、台北市立仁愛醫院驗傷診斷書等為其主要論據。
    訊據被告堅決否認有何傷害犯行，辯稱：當天因不願參加由美國回來之妹妹聚餐
    問題與告訴人發生爭執，告訴人竟掌摑其臉頰，致其受有臉頰紅腫之傷害，被打
    時其並無反抗，與告訴人亦無任何身體接觸。其遭毆打完後欲出門時，即遭告訴
    人及告訴人之母朱施秀蘭與告訴人之父朱炳麟拉住阻止離去，當時雖然有掙脫，
    但亦無傷害告訴人之行為等語。經查：
（一）告訴人於八十九年六月十七日二十二時許，因上開糾紛與被告發生爭執而出手
      掌摑被告臉頰，致被告受有臉部瘀腫三乘四公分之傷害，經原審以九十年度簡
      上字第一二九號判處告訴人拘役二十日，如易科罰金以三百元折算一日確定等
      情，有原審九十年度簡上字第一二九號判決書附卷可稽。又告訴人雖指稱遭被
      告毆打受有右上肢擦傷三公分、左肩擦傷三公分、二公分、左上肢擦傷一公分
      、三乘二公分之傷害，並提出仁愛醫院診斷證明書以資佐證，然對於被告係如
      何動手傷害之過程，告訴人於原審審理時指稱：因為那時他想跳樓自殺，我阻
      止他，拉他，他就拉我的肩膀，因為想掙開我」（見原審卷第四十三頁），「
      （請描述當時拉扯的情形？）當時在房內時被告說要自殺並往落地窗走去，其
      為防止意外即雙手拉住被告之其中一手（當時兩人面對面），被告則以另一隻
      手抓住其左邊肩膀，二人以同樣這個姿勢拉了幾分鐘，後來因為被告喊救命，
      其父親進來看並勸阻，雙方才放手。後來其到客廳等被告打電話叫娘家的人來
      接，娘家人沒過來，被告說要出去，其怕被告發生危險，所以其父母親就抓住
      被告的手阻止其出門等語（見原審卷第四十四頁至第四十六頁），並於原審當
      庭示範遭被告傷害之情形，然依告訴人所述及所模擬之動作，以及徵諸告訴人
      與被告之體型懸殊、力道相互觀之，若被告僅拉住告訴人左邊肩膀，斷不致於
      在告訴人之右上肢及左上肢造成擦傷之傷害，且告訴人之父朱炳麟證稱：被告
      與告訴人在房內發生爭吵時其在客廳，當時房門關著，所以並未看見房內之情
      形，是後來被告衝出來其才將被告攔下等語（見原審九十年度簡上字第一二九
      號卷九十年六月十九日訊問筆錄），與告訴人指稱證人朱炳麟有進來看見被告
      拉扯其肩膀之指述不符，是告訴人之受傷是否為被告傷害所為顯非無疑。
（二）再參以在案發後至現場之證人王珠蘭於原審證稱：「他（即告訴人）說他有打
      甲○○，我問他為什麼，他說甲○○罵我，我說他罵你，你也可以罵他，為什
      麼要打他」等語（見原審卷第十七頁），益以告訴人於八十三年間曾毆打被告
      ，且告訴人曾立悔過書附於偵查卷可按（見九十年偵字第二六六號卷第五頁）
      ，足見告訴人對被告曾有暴行之傾向；復質諸告訴人之父親朱炳麟證稱：當時
      其在客廳，聽見被告與告訴人在房內爭吵，但當時房門關起來，所以不知道房
      間裡發生什麼事。之後房門打開被告衝出來，告訴人要其將被告攔下，其即與
      朱施秀蘭作手勢將被告攔下，告訴人就從後面攔住被告，並以雙手拉住被告之
      肩膀，當時僅有被告與告訴人有身體接觸，其與朱施秀蘭並未與被告接觸等語
      。另證人即告訴人之母親朱施秀蘭證稱：當天告訴人與被告在房裡發生爭吵，
      但因房門關起來所以沒看到裡面狀況，後來房門打開被告衝出來，其與朱炳麟
      用手將被告圍起來，告訴人亦走出來將被告攔下，但告訴人有無拉被告其並未
      注意等語（均見九十年度簡上字第一二九號卷九十年六月十九日訊問筆錄），
      告訴人亦供稱：被告想衝出去，其父母親即抓住被告的手阻止被告出去等語（
      見原審卷第四十六頁），雖告訴人、被告、證人朱炳麟、朱施秀蘭等對於被告
      衝出房間後何人以何方式阻止被告出去、相互間接觸情形為何，所述未盡相同
      ，然對於渠等在被告衝出房門時，告訴人與證人朱炳麟、朱施秀蘭為了阻止被
      告出門曾圍住被告與之發生拉扯一事，四人所述並無不同，應堪採信。則告訴
      人與證人朱炳麟、朱施秀蘭為阻止被告出門而與之發生拉扯，在混亂過程中其
      所受的擦傷有可能係阻止被告離去之過程中互相拉扯所造成，既無證據足以證
      明告訴人之受傷係被告故意所為，自難僅以告訴人片面且有瑕疵之指述及其所
      提之驗傷單，即遽認被告確實有傷害告訴人之犯行。此外經查又無其他積極證
      據足認被告確有故意傷害告訴人之犯行，自屬不能證明被告犯罪。原審為被告
      無罪之諭知，核無不合，公訴人上訴意旨仍執前詞指摘原判決不當，為無理由
      ，應予駁回。
據上論斷，應依刑事訴訟法第三百六十八條，判決如主文。
本案經檢察官劉斐玲到庭執行職務。
中      華      民      國     九十一   年      十      月     十五     日
                            臺灣高等法院刑事第十五庭
                                審判長法  官  房  阿  生
                                      法  官  雷  元  結
                                      法  官  蔡  光  治
右正本證明與原本無異。
不得上訴。
                                      書記官  王  才  生
中      華      民      國     九十一   年      十      月      十六    日
